臺灣基隆地方法院刑事判決　　　　　　　 96年度易字第213號
公　訴　人　臺灣基隆地方法院檢察署檢察官
被　　　告　乙○○
上列被告因違反毒品危害防制條例案件，經檢察官提起公訴（96
年度毒偵字第516 號），本院判決如下：
    主  文
乙○○施用第二級毒品，累犯，處有期徒刑壹年肆月，減為有期
徒刑捌月。
    事  實
一、乙○○前因施用毒品案件，經觀察、勒戒後，因認無繼續施
    用毒品之傾向，於民國88年4 月21日因執行完畢釋放，並經
    臺灣基隆地方法院檢察署檢察官以88年度偵緝字第125 號不
    起訴處分，復於觀察、勒戒執行完畢釋放後5 年內，因施用
    第二級毒品案件，經上開檢察署檢察官以90年度毒偵字第
    1043號提起公訴，由本院以90年度易字第494 號判決判處有
    期徒刑8 月確定，再因施用第二級毒品案件，經本院以93年
    度易字第61號判決判處有期徒刑6 月確定，於94年9 月3 日
    因縮刑期滿執行完畢。詎其仍未戒除毒癮惡習，於96年1 月
    21日下午某時，在基隆市○○路南榮公墓之工寮內，以將第
    二級毒品安非他命置放於錫箔紙上，下以火燒烤吸食所生煙
    霧之方式，施用第二級毒品，嗣經警於96年1 月25日中午12
    時許，在乙○○位於基隆市○○區○○街46號之住處執行搜
    索，並採集乙○○之尿液送驗後，上情始為警所悉。
二、案經臺北市政府警察局移請臺灣基隆地方法院檢察署檢察官
    偵查起訴。
    理  由
甲、程序事項
    按最重本刑為3 年以下有期徒刑、拘役或專科罰金之罪，以
    及刑法第320 條、第321 條之竊盜罪，經第二審判決者，不
    得上訴於第三審法院，刑事訴訟法第376 條第1 款、第2 款
    定有明文。又除簡式審判程序、簡易程序及第376 條第1 款
    、第2 款所列之罪之案件外，第一審應行合議審判，96年3
    月21日公布、同年月23日施行之刑事訴訟法第284 條之1 亦
    有明文。本件被告乙○○係犯毒品危害防制條例第10條第2
    項之罪，依上開規定得行獨任審判，核先敘明。
乙、實體事項
一、事實認定部分
    上開事實，業據被告於本院審理時坦承不諱，且被告為警查
    獲後，採集之尿液檢體經送臺灣尖端先進生技醫藥股份有限
    公司檢驗，呈安非他命類之陽性檢驗結果，此有該公司96年
    2 月2 日出具之濫用藥物檢驗報告及臺北市政府警察局偵辦
    毒品案件尿液檢體委驗單在卷可稽，另被告雖於本院審理時
    一度辯稱經送驗之尿液可能遭警員調包或摻入他人之尿液云
    云，然本院將前經送驗之尿液與被告於本院採集之尿液檢體
    送交鑑定後，2 瓶尿液之粒線體DNA 序列均相符，極可能為
    同一人所有，且依DNA 型別出現情形研判，受驗尿液均未參
    雜他人DNA ，此有本院尿液檢體監管紀錄表及法務部調查局
    96年6 月12日調科肆字第09600253190 號鑑定通知書附卷供
    參，足認被告上開辯詞無足採信，是認被告之自白與事實相
    符，本件事證明確，被告犯行應堪認定。
二、論罪科刑部分
（一）按毒品危害防制條例於92年7 月9 日修正公布，自93年1
      月9 日施行，其中第20條、第23條將施用毒品之刑事處遇
      程序，區分為「初犯」、「5 年內再犯」及「5 年後再犯
      」，依其立法理由之說明：「初犯」，經觀察、勒戒或強
      制戒治後，應為不起訴處分或不付審理之裁定；經觀察、
      勒戒或強制戒治執行完畢釋放後，「5 年內再犯」者，因
      其再犯率甚高，原實施之觀察、勒戒及強制戒治既已無法
      收其實效，爰依法追訴或裁定交付審理，至於經觀察、勒
      戒或強制戒治執行完畢釋放後，「5 年後再犯」者，前所
      實施之觀察、勒戒或強制戒治已足以遮斷其施用毒品之毒
      癮，為期自新及協助其斷除毒癮，仍適用「初犯」之規定
      ，先經觀察、勒戒或強制戒治之程序，從而，僅限於「初
      犯」及「5 年後再犯」2 種情形，始應先經觀察、勒戒或
      強制戒治程序，倘被告於5 年內已再犯，經依法追訴處罰
      ，縱其第3 次（或第3 次以上）再度施用毒品之時間，在
      初犯經觀察、勒戒或強制戒治執行完畢釋放5 年以後，已
      不合於「5 年後再犯」之規定，且因已於「5 年內再犯」
      ，顯見其再犯率甚高，原實施觀察、勒戒或強制戒治，已
      無法收其實效，應依該條例第10條處罰（最高法院95年第
      7 次刑事庭會議決議可資參照）。本件被告前因施用毒品
      案件，經觀察、勒戒後，因認無繼續施用毒品之傾向，於
      88年4 月21日因執行完畢釋放，復於觀察、勒戒執行完畢
      釋放後5 年內，因施用第二級毒品案件，經上開檢察署檢
      察官提起公訴，由本院以90年度易字第494 號判決判處有
      期徒刑8 月確定，再因施用第二級毒品案件，經本院以93
      年度易字第61號判決判處有期徒刑6 月確定，此有臺灣高
      等法院被告前案紀錄表在卷可稽，是被告於所受觀察、勒
      戒執行完畢釋放後5 年內已再犯，且經依法追訴處罰，足
      認原實施觀察、勒戒無法收其實效，縱被告本次犯行係於
      所受觀察、勒戒執行完畢釋放後5 年後所為，揆諸首揭說
      明，仍不合於毒品危害防制條例第20條第3 項規定之「5
      年後再犯」，且因被告係於「5 年內再犯」，顯見其再犯
      率甚高，即應依法處罰。
（二）核被告所為，係犯毒品危害防制條例第10條第2 項之施用
      第二級毒品罪。被告持有第二級毒品安非他命以供施用，
      其持有之低度行為應為施用之高度行為所吸收，不另論罪
      。
（三）被告曾受如事實欄所載之徒刑執行完畢，此有臺灣高等法
      院被告前案紀錄表在卷供參，其受徒刑之執行完畢，再為
      本件施用第二級毒品之犯行，係於5 年以內故意再犯本件
      有期徒刑以上之罪，為累犯，應依刑法第47條第1 項之規
      定，加重其刑。
（四）爰審酌被告前經觀察、勒戒及刑罰矯治後，均未戒除毒癮
      ，並再行施用毒品，足見缺乏戒斷決心，且被告於本院審
      理中一度否認犯行，經將尿液送經鑑定後，始坦承犯行，
      浪費司法資源，然被告所為僅屬戕害自身之行為，未侵害
      其他法益，且終能於本院審理時坦認犯行等一切情狀，量
      處如主文所示之刑。
（五）又按犯罪在96年4 月24日以前者，除中華民國96年罪犯減
      刑條例另有規定外，有期徒刑、拘役或罰金，減其刑期或
      金額2 分之1 ；復以，依該減刑條例應減刑之罪，未經判
      決確定者，於裁判時，減其宣告刑，並應於判決主文同時
      諭知其宣告刑及減得之刑，中華民國96年罪犯減刑條例第
      2 條第1 項第3 款及第7 條分別定有明文。本件被告所為
      上開犯行，犯罪時間係在96年4 月24日以前，悉合於減刑
      要件，復無該減刑條例所定不予減刑之事項，故應依上開
      減刑條例第2 條第1 項第3 款之規定減刑。
據上論斷，應依刑事訴訟法第299 條第1 項前段，毒品危害防制
條例第10條第2 項、第23條第2 項，刑法第11條前段、第47條第
1 項，中華民國96年罪犯減刑條例第2 條第1 項第3 款、第7 條
，判決如主文。
本案經檢察官甲○○到庭執行職務。
中　　華　　民　　國　　96　　年　　10　　月　　31　　日
                  刑事第二庭法  官  邰婉玲
以上正本證明與原本無異。
如不服本判決應於收受本判決後10日內向本院提出上訴書狀，其
未敘述上訴理由者，並得於提起上訴後10日內向本院補提理由書
狀（均須按他造當事人之人數附繕本）「切勿逕送上級法院」。
中　　華　　民　　國　　96　　年　　11　　月　　5　　日
                            書記官  彭筠凱
附錄論罪法條：
毒品危害防制條例第10條條例第2項
施用第二級毒品者，處 3 年以下有期徒刑。
